【裁判字號】    96,訴,1382
【裁判日期】    970430
【裁判案由】    給付買賣價金等
【裁判全文】
臺灣板橋地方法院民事判決              96年度訴字第1382號
原      告  青川實業有限公司
法定代理人  甲○○
訴訟代理人  吳宜財律師
被      告  天德工程有限公司
法定代理人  丁○○
上列當事人間給付買賣價金事件，本院於九十七年四月八日言詞
辯論終結，判決如下：
    主  文
被告應給付原告新台幣參佰壹拾壹萬柒仟陸佰參拾壹元及自民國
九十六年七月十四日起至清償日止，按週年利率百分之五計算之
利息。
原告其餘之訴駁回。
訴訟費用由被告負擔十分之九，餘由原告負擔。
本判決第一項於原告以新臺幣壹佰零肆萬元為被告供擔保後，得
假執行。但被告如於假執行程序實施前，以新臺幣參佰壹拾壹萬
柒仟陸佰參拾壹元為原告預供擔保，得免為假執行。
原告其餘假執行之聲請駁回。
    事實及理由
一、原告主張：
(一)、被告自民國94年6 月起至同年11月間止，向原告購買膠管抽
    水機及其配屬零件，原告已依約交付買賣標的物，惟被告迄
    今尚積欠買賣價金新台幣（下同）294,448 元。
(二)、被告另自94年6 月起至同年10月間止，向原告承租發電機及
    抽水機，原告已依約交付租賃物，惟被告迄今尚積欠發電機
    租金404,418元及抽水機租金1,662,990元，均尚未給付。
(三)、被告公司於94年5 月及8 月間，因對於承租之發電機及抽水
    機管理使用不當，造成上開租賃機件毀損，致原告僱工修繕
    ，支出修繕費用計1,108,775 元，應由被告負損害賠償之責
    。
(四)、爰依買賣關係及租賃關係提起本件訴訟，並聲明：被告應給
    付原告3,470,631 元，及自起訴狀送達翌日起至清償日止，
    按週年利息5%計算之利息，並願供擔保請准宣告假執行。
二、被告則以：
(一)、被告已清償部份買賣價金及租金。被告於94年6 月間曾開立
    金額共計50萬支票2 張交付予原告，其中1 張是以被告公司
    負責人之妻莊惠芬為發票人，付款人為華南銀行，票號PC00
    00000 ，金額為353,000 元，另1 張則是金額為147,000 元
    之客票，目前應只欠原告買賣價金及租金約20餘萬元。
(二)、被告所承包之工程，業於94年7 月間轉讓予訴外人林文宏承
    包，被告並將轉包工程一事告知原告公司負責人之配偶留先
    生，並告知自94年7 月後，不再向原告承租發電機及抽水機
    ，故94年7 月以後之租金應跟被告無關。原告提出之估價單
    或請款單上簽名者並非被告公司員工。又關於發電機及抽水
    機因使用不當而造成之毀損部份，被告之上包商即訴外人國
    雍公司曾同意負擔該修繕費用等語，資為抗辯。
(三)、聲明：原告之訴駁回。若受不利益判決，願供擔保請准宣告
    免為假執行。
三、兩造不爭執事項：
(一)、被告自94年6 月起，向原告購買膠管抽水機及其配屬零件，
    並向原告租用抽水機及發電機。
(二)、被告向原告承租之抽水機、發電機，在承租期間因使用不當
    而發生損壞，需支出修繕費用1,108,775 元    。
四、本件之爭點為：
(一)、被告是否有積欠原告買賣價金及租金尚未清償？
(二)、被告是否應就系爭租賃物因損壞而需支出之修繕費用1,108,
    775 元部份，對原告負損害賠償責任？
五、本院得心證之理由：
(一)、原告主張被告自94年6 月起至同年11月間止，向原告購買膠
    管抽水機及其配屬零件，並租用抽水機及發電機，被告對於
    曾向原告購買及租用貨物一事固不否認，惟辯稱已清償部份
    價金，以及94年7 月以後即未向原告繼續承租等語。經查：
１、原告主張被告94年6 月份，積欠伊貨款115,080 元、發電機
    租金113,925 元、抽水機租金558,285 元，共計787,290 元
    。被告對於94年6 月間積欠原告上述貨款及租金一節固不爭
    執，惟辯稱其於94年6 月已開立金額共計50萬之支票?紙予
    原告，用以清償系爭買賣價金及租金。原告則對於被告曾於
    94 年6月間交付以訴外人莊惠芬為發票人，付款人華南銀行
    ，票號PC0000000 ，票面金額為353,000 元之支票，上開支
    票並已獲兌現以清償貨款一節不爭執，足信被告確實已清償
    94 年6月之欠款其中353,000 元。另被告復辯稱伊尚有交付
    另一張票面金額為147,000 元之客票，然經原告否認，被告
    就此有利於己之事實，復未能提出任何證據以實其說，本院
    自無從信被告此部份之辯解為真實。據上，被告主張於94年
    6 月間積欠原告之貨款及租金共計787,290 元部份，扣除已
    清償之353,000 元部份，被告迄94年6 月止，尚積欠原告貨
    款及租金共計434,290 元（計算式為000000－000000＝
    434290 ） 。
２、原告再主張被告自94年7 月起至同年10月間，尚積欠伊貨款
    179,368 元、發電機租金290,493 元、抽水機租金1,104,70
    5 元，以上共計1,574,566 元。被告對於上開金額不爭執，
    惟表示伊所承包之系爭中安便橋工程，自94年7 月起即已轉
    由訴外人林文宏所承包，故上開欠款應與伊無關云云。惟查
    ，證人即原告公司員工丙○○於97年1 月29日到庭具結證稱
    ：「（問：被告曾否告訴你，自94年7 月以後，被告已將系
    爭工程轉讓予其他人，不再向青川承租系爭馬達等業務？）
    沒有。」、「（提示估價單，問：估價單上簽收者為何人？
    ）這些估價單都是我送貨到天德的，簽收人都是被告公司的
    負責人或員工。」、「（問：94年6 月後，送貨的地點有無
    改變？）沒有。也都是天德的負責人或員工繼續在簽收。」
    、「（問：94年7 月後，送貨是否丁○○叫你送過去的？）
    有時是丁○○、有時是林主任。」等語；證人乙○○則於97
    年3 月18日到庭具結證稱：「（問：94年間是否曾在國庸公
    司任職？）是。我當時是工地主任。」、「（問：國庸公司
    在94年間承包新店市中安便橋工程，是否轉包給天德？）我
    們那時是轉包給元泉公司。元泉將抽水、開挖部分轉包給天
    德公司。我當時是該工程的工地主任。」、「（問：是否認
    識林文宏？）認識。我是在負責中安便橋工程時認識的。林
    文宏當時是天德公司的現場主任。林文宏算我們公司的下下
    包，有些事我會與其直接聯絡。94年整年他都在工地出現，
    應該算是天德的工地主任，要和天德接洽都是透過林文宏聯
    絡。」等語，此有該日言詞辯論筆錄各1 份在卷可稽。綜合
    上開證人證詞可知，被告自94年7 月間起至同年11月間，仍
    繼續向原告公司叫貨或承租發電機或抽水機等設備，訴外人
    林文宏則是自始至終均擔任被告公司之工地主任，並代理被
    告公司與原告公司接洽系爭交易，被告並未將系爭工程轉包
    由訴外人林文宏承包，亦未曾告知原告或國雍公司。被告此
    部份之辯解，不足採信。應認原告主張被告仍積欠伊自94年
    7 月起至同年10月間買賣價金及租金共計1,574,566 元之事
    實，為真實可採信。
(二)、按民法第432 條規定：承租人應以善良管理人之注意，保管
    租賃物。若承租人違反前項義務，致租賃物毀損、滅失者，
    負損害賠償責任。原告主張被告承租上開發電機及抽水機，
    因使用不當，致其受有1,108,775 元修繕費用之損害，業據
    其提出估價單及發票1 份為證。被告對上開修繕費金額之真
    正雖不爭執，惟辯稱：國雍公司已承諾要支付該修繕費，該
    修繕費與被告無關云云。惟查，證人乙○○於上開期日到庭
    作證時稱：「（問：國庸公司有無答應要賠償這些機器損壞
    ？）國庸當時有和元泉約定，如果保險願理賠，理賠金會補
    償給元泉。國庸並未與青川作任何約定。國庸與元泉約定時
    ，天德有在場。但後來保險公司未理賠，國庸也沒有付補償
    給元泉。」等語，足見國雍公司並未與直接原告約定，承諾
    支付上開發電機及抽水機之修繕費用。此外，被告復未能舉
    出其他證據，證明其所辯為真實，則其所為之上開辯解，自
    不足採信，應認被告仍應依上述民法第432 條之規定，負損
    害賠償責任。據此，原告依據租賃契約之法律關係，請求被
    告給付租賃物之修繕費用1,108,775 元，亦屬有理，應予准
    許。
六、綜上所述，本件原告基於買賣契約及租賃契約之法律關係，
    請求被告給付94年6 月至10月間之貨款及租金共計2,008,85
    6 元，及因被告公司對於租賃物之保管未盡善良管理人之注
    意義務，導致租賃物之毀損，請求被告賠償其修繕費1,108,
    775 元，均屬有據。從而，原告公司據以提起本訴，請求被
    告給付3,117,631 元及自起訴狀繕本送達之翌日即96年7 月
    14日起至清償日止，按週年利率5 ％計算之利息，此一範圍
    內，為有理由，應予准許。原告請求逾此範圍，則無理由，
    應予駁回。
七、兩造陳明願供擔保，聲請宣告假執行或免為假執行，經核原
    告勝訴部分，合於法律規定，爰分別酌定相當之擔保金額宣
    告之；原告其餘假執行之聲請，因訴之駁回而失所依據，不
    予准許。
八、本件事證已臻明確，兩造其餘攻擊防禦方法及陳述主張，經
    本院斟酌後，認為對於判決結果不生影響，爰不逐一論述，
    附此敘明。
九、據上論結，本件原告之訴為一部有理由，一部無理由，爰依
    民事訴訟法第79條、第390 條第2 項、第392 條第2 項之規
    定，判決如主文。
中    華    民    國    97    年    4     月    30    日
                  民事第三庭    法  官  邱育佩
以上正本係照原本作成。
如對本判決上訴，須於判決送達後20日內向本院提出上訴狀。
中    華    民    國    97    年    4     月    30    日
                                書記官  林兆嘉


司法院資訊處製作；財團法人民間司法改革基金會備份。
